【裁判字號】    90,台上,637
【裁判日期】    900214
【裁判案由】    違反毒品危害防制條例
【裁判全文】
最高法院刑事判決                                  九十年度台上字第六三七號
    上  訴  人   甲○○
右上訴人因違反毒品危害防制條例案件，不服台灣高等法院高雄分院中華民國八十九
年十月十九日第二審判決（八十九年度上訴字第九五四號，起訴案號：台灣高雄地方
法院檢察署八十八年度偵字第二二○一六號），提起上訴，本院判決如左：
    主  文
原判決撤銷，發回台灣高等法院高雄分院。
    理  由
本件原判決認定：上訴人甲○○基於意圖營利販賣第一級毒品海洛因之概括犯意，自
民國八十八年八月初起至同月三十一日止，以行動電話0000000000號及呼
叫器0000000000號為聯絡工具，在高雄市市○○路立德棒球場旁及不特定
地點，向綽號「天心」不詳姓名年籍之女子，連續販入第一級毒品海洛因多次後，再
以新台幣（下同）二千元至五千元不等之價格，賣予綽號「阿港」、「巧玲」、「阿
醜」等不詳姓名年籍之人，各一至二次。上訴人復另行基於意圖營利販賣第二級毒品
安非他命之概括犯意，於上揭時期，在上揭地點，連續向「天心」販入第二級毒品安
非他命多次後，再以一千元不等之價格，賣予綽號「三仔」、「丰奇」、「益仔」、
「同學」、「妹仔」、「兩齒」、「新興」、「姊仔」及「賢仔」等不詳姓名年籍之
人。同年八月三十一日上午十時五十分許，在高雄市新興區○○○路二一○號宇宙遊
藝場前，上訴人欲將一包海洛因以五千元價格賣予「阿港」時，為警當場查獲，並在
其身上扣得所有海洛因一包（毛重一‧一公克）、呼叫器及行動電話各一個，並於其
高雄市前金區○○○路二一七號九樓之五上訴人租屋處扣得其所有海洛因一包（毛重
○‧六公克）、安非他命三包（驗前毛重共六‧五六公克，驗後毛重六‧五一公克）
、夾鏈袋七十只、小鏟子一支、電子磅秤一台及帳冊一本等情。因而維持第一審論處
上訴人以連續販賣第一、二級毒品罪刑，駁回上訴人在第二審之上訴，固非無見。
惟查：（一）按製造、運輸、販賣毒品者，其供犯罪所用之物，均沒收之，為毒品危
害防制條例第十九條第一項所明定，上開規定，係刑法第三十八條第一項第二款、第
三項但書所指之特別規定，採義務沒收主義，自應優先適用，而無適用刑法第三十八
條第一項第二款之餘地。本件原判決既認扣案之自製塑膠鏟子一支、空夾鏈袋七十個
、電子磅秤一個、帳冊一本、ＡＬＰＨＡＣＡＬＬ牌呼叫器一個、ＭＯＴＯＲＯＬＡ
牌行動電話及電池各一個，均為被告所有，且係供犯罪所用之物或係供犯罪預備之物
，則就其中何者為供犯販賣毒品罪所用﹖何者為供犯販賣毒品罪預備之物﹖自應分別
載明，並將供犯販賣毒品罪所用之物，依毒品危害防制條例第十九條第一項之規定宣
告沒收；其餘供犯罪預備之物，則依刑法第三十八條第一項第二款之規定沒收之，方
為適法，乃原審竟均依刑法第三十八條第一項第二款之規定沒收；又得依毒品危害防
制條例第十八條第一項前段諭知沒收銷燬之者，以查獲之毒品及專供製造或施用毒品
之器具為限，此觀該法條之規定自明，至毒品之外包裝，依其情形，僅能依同條例第
十九條第一項之規定沒收之，原判決竟將扣案海洛因二包之外包裝（重○‧四九公克
）認係毒品，一併諭知沒收銷燬之，均有適用法則不當之違法。（二）科刑判決所認
定之事實，與其所採用之證據不相適合，即屬證據上理由矛盾。原審雖據上訴人所有
之販毒帳冊所載，認定上訴人販賣安非他命予綽號「三仔」、「丰奇」、「益仔」、
「同學」、「妹仔」、「兩齒」、「新興」、「姊仔」及「賢仔」等，所得共為二萬
九千七百元（原判決第一頁末行至第二頁首行、第五頁第九至十一行），惟卷查上訴
人之販毒帳冊中「姊仔」之一千元部分，因遭打叉刪除（見警卷第七頁），原審於計
算上訴人之總收得時，亦予剔除該一千元，似又認定上訴人未售予綽號「姊仔」，該
部分並無所得，亦有證據上理由矛盾之違法。（三）有罪之判決書事實一欄，為適用
法令之依據，應將法院依職權認定與犯罪構成要件有關之事項，詳記於事實欄，然後
於理由內逐一說明其憑以認定之證據，使事實及理由兩相一致，方為合法。若事實未
有此記載，而理由加以說明，為理由失其依據，如事實有此記載，理由未予說明，則
為理由不備。原判決理由一之（四）雖認定上訴人販賣海洛因及安非他命之所得分別
為一萬四千元及二萬九千七百元（原判決第五頁第八至十一行），然事實欄部分僅記
載：「以二千元至五千元不等之價格，賣予綽號「阿港」、「巧玲」、「阿醜」等不
詳姓名年籍之人，各一至二次……販入第二級毒品安非他命多次後，再以一千元不等
之價格，賣予綽號「三仔」、「丰奇」、「益仔」、「同學」、「妹仔」、「兩齒」
、「新興」、「姊仔」及「賢仔」等不詳姓名年籍之人……」，至每次販賣所得之數
額則未詳予記載，有判決理由失所依憑之違法。上訴意旨雖未指摘及此，惟均為本院
依職權得調查之事項，應認原判決有發回更審之原因。
據上論結，應依刑事訴訟法第三百九十七條、第四百零一條，判決如主文。
中      華      民      國     九十     年      二      月     十四     日
                              最高法院刑事第十二庭
                                  審判長法官  林  增  福
                                        法官  邵  燕  玲
                                        法官  吳  昆  仁
                                        法官  陳  世  雄
                                        法官  惠  光  霞
      右正本證明與原本無異
                                              書  記  官
中      華      民      國     九十     年      二      月    二十二    日
                                                                        Ｔ


司法院資訊處製作；財團法人民間司法改革基金會備份。
